臺灣彰化地方法院刑事判決　　　　　　　96年度易字第1162號
公　訴　人　臺灣彰化地方法院檢察署檢察官
被　　　告　乙○○
上列被告因犯竊盜案件，經檢察官提起公訴（96年度偵字第3947
號），本院判決如下：
    主  文
乙○○所犯罪名及處刑、減刑，均如【附表】所示，應執行拘役
伍拾日，如易科罰金以新臺幣壹仟元折算壹日。
    事實及理由
一、犯罪事實：
  (一)乙○○於民國（下同）92年間，因為與交往多年的女友分手
    ，感情受挫，借酒澆愁，染上酗酒惡習，每日都要喝大瓶裝
    威士忌一、二瓶解愁，因此導致酒精中毒，肝功能及腦部功
    能有部分受損。其母親仍不放棄乙○○，於92年12月間將乙
    ○○送往埔里基督教醫院住院，出院後又於93年8、9、10
    月間將乙○○送往埔里榮民醫院住院治療，經診斷為「酒精
    器質性精神病」後，93年10月4日起進入迦南康復之家療養
    ，96年3月4或5日間，乙○○家人向迦南康復之家請假，讓
    乙○○暫時到彰化縣員林鎮其親戚開設之園藝行幫忙，乙○
    ○短暫重獲自由，竟懷念起酒精滋味，又因為家人不准乙○
    ○喝酒所以沒有給乙○○零用錢，乙○○遂意圖自己不法所
    有，而於下列時間，為下列犯行：
  1.於96年3月8日夜間9時許，在位於彰化縣員林鎮○○路84 號
    之「統一超市」展望分店內，徒手竊取該店所有置放於冰櫃
    內之冰火葡萄酒1瓶（價值新臺幣【下同】50元），得手後
    據為己有，當場在置物架前偷喝，並將飲用後的酒瓶偷偷放
    在角落後離去。
  2.於96年3月9日凌晨0時20分許，在位於彰化縣員林鎮○○路○
    段188號之「統一超市」家和分店內，徒手竊取該店所有置
    放於該處展示架之三多利威士忌酒1瓶（價值280元），得手
    後據為己有。
  3.於96年3月9日上午9時許，在位於彰化縣員林鎮○○路○段18
    8號之「統一超市」家和分店內，徒手竊取該店所有置放於
    該處展示架之三多利威士忌酒1瓶，得手後據為己有。
  4.於96年3月9日下午1時45分許，在位於彰化縣員林鎮○○路
    ○段188號之「統一超市」家和分店內，徒手竊取該店所有置
    放於該處展示架之三多利威士忌酒1瓶（價值280元），得手
    後據為己有。（乙○○另於96年3月9日晚間10時許以同樣方
    式行竊超商之三多利威士忌酒1瓶，業經本院員林簡易庭以
    96年員簡字第223號判決處拘役20日確定。）
  (二)嗣經超商依據監視錄影器，報警查獲上情。
二、認定事實所憑之證據及理由：
  (一)本案所引用之供述證據及非供述證據，檢察官、被告均同意
    其具有證據能力，是以後述證據之證據能力並無疑義，合先
    敘明。
  (二)被告乙○○於警訊、偵訊、本院審理中，對上述犯行均坦承
    不諱。
  (三)如【附表】之個別證據，可證明被告個別犯行。
  (四)被告雖然領有重大傷病卡，並載明其為永久性器質性精神病
    患（見本院卷埔里榮民醫院病歷），然經本院調閱埔里基督
    教醫院、埔里榮民醫院、惠承診所、迦南康復之家等病歷，
    及被告使用健保卡之就診紀錄資料發現，被告本次行竊，並
    非因精神障礙或其他心智缺陷，致其辨識行為違法或依其辨
    識而行為之能力欠缺或顯著降低，而是因為在療養院長期拘
    禁後，一時重獲自由，壓抑不住原本酒癮，身上又無現金，
    只好鋌而走險到超商行竊酒類飲料解癮，被告並無刑法第19
    條可資減刑之事由，應予敘明。
  (五)本案事證明確，被告犯行已可認定。
三、論罪科刑：
  (一)核被告【附表】4個行為，均係犯刑法第320條第1項之普通
    竊盜罪。所犯4項罪名，犯意各別，行為互殊，應分論併罰
    。
  (二)量刑審酌：被告自述原本擔任廚師，有正當工作，然因感情
    受挫後，酗酒成性，導致酒精性中毒，身體多處功能受損，
    被告父親中風，被告母親雖然擺攤賣麵，掙錢維生不易，但
    仍不放棄被告，堅持將被告送療養院治療等情。被告行竊財
    物都是超商酒類，雖然價值不多，但對被害人造成相當困擾
    。被告雖坦承犯行，但並未賠償任何被害人，被告自96年3
    月11日返回迦南康復之家住院後，未再犯竊盜案件，犯後態
    度尚可等一切情形，各量刑如【附表】所示。期許被告體諒
    母親用心良苦，趁自己尚且年輕，在療養院順利戒酒，切勿
    再貪戀杯中物引發其他犯行。
  (三)按中華民國96年罪犯減刑條例已於96年7月16日施行，凡96
    年4月24日以前之犯罪，若無法定列舉除外情形，原則上均
    可獲得減刑。而【附表】4項行為，係在96年4月24日以前，
    且並無排除於中華民國96年罪犯減刑條例第3條所示之不適
    用情形，故應依該條例第7條，就原本宣告刑諭知其減得之
    刑如【附表】所示，併依同條例第10條第1項定應執行刑。
四、適用法條：
  (一)刑事訴訟法第299條第1項前段。
  (二)刑法第320條第1項、第41條第1項前段、第51條第6款。刑法
    施行法第1條之1。
  (三)中華民國96年罪犯減刑條例第2條第1項第3款、第7條、第10
    條第1項。
本案經檢察官張尹敏到庭執行職務。
中　　華　　民　　國　　96　　年　　12 　月　　21　　日
                  刑事第三庭    法  官  葉明松
以上正本證明與原本無異。
如不服本判決應於收受本判決後十日內向本院提出上訴書狀，其
未敘述上訴理由者，並得於提起上訴後十日內向本院補提理由書
狀（均須按他造當事人之人數附繕本）「切勿逕送上級法院」。
告訴人或被害人對於判決如有不服具備理由請求檢察官上訴者，
其上訴期間之計算係以檢察官收受判決正本之日期為準。
中　　華　　民　　國　　96　　年　　12 　月　　21　　日
                                書記官  于淑真
【附錄本案論罪法條】
中華民國刑法第320條
（普通竊盜罪、竊佔罪）
意圖為自己或第三人不法之所有，而竊取他人之動產者，為竊盜
罪，處5年以下有期徒刑、拘役或 5 百元以下罰金。
意圖為自己或第三人不法之利益，而竊佔他人之不動產者，依前
項之規定處斷。
前二項之未遂犯罰之。
【附表】
┌─┬────────────┬───────────┐
│編│個別證據方法            │所犯罪名及宣告刑主文  │
│號│                        │                      │
├─┼────────────┼───────────┤
│ 1│證人（超商負責人）黃仁│乙○○犯竊盜罪，處拘役│
│  │聰96年3月15日警訊筆錄（ │參拾日，如易科罰金以新│
│  │偵卷P.7）。             │臺幣壹仟元折算壹日；減│
│  │乙○○行竊之現場監視錄│為拘役拾伍日，如易科罰│
│  │影照片（偵卷P.15）證明被│金以新臺幣壹仟元折算壹│
│  │告進入超商時有左右張望一│日。                  │
│  │下，自冰櫃取得1瓶冰火葡 │                      │
│  │萄酒後即在置物架前飲用，│                      │
│  │店內事後發現1瓶未飲畢之 │                      │
│  │酒瓶（偵卷P.16）。      │                      │
├─┼────────────┼───────────┤
│ 2│證人（值班店員）甲○○│乙○○犯竊盜罪，處拘役│
│  │96年3月15日警訊筆錄（偵 │參拾日，如易科罰金以新│
│  │卷P.8）。               │臺幣壹仟元折算壹日；減│
│  │乙○○行竊之監視錄影照│為拘役拾伍日，如易科罰│
│  │片（偵卷P.17）證明被告故│金以新臺幣壹仟元折算壹│
│  │意背向鏡頭，得手後打開背│日。                  │
│  │心放入之動作。          │                      │
├─┼────────────┼───────────┤
│ 3│證人（值班店員）丙○○│乙○○犯竊盜罪，處拘役│
│  │96年3月15日警訊筆錄（偵 │參拾日，如易科罰金以新│
│  │卷P.10）。              │臺幣壹仟元折算壹日；減│
│  │乙○○行竊之監視錄影照│為拘役拾伍日，如易科罰│
│  │片（偵卷P.20）證明被告頭│金以新臺幣壹仟元折算壹│
│  │戴安全帽，身穿夾克，拿取│日。                  │
│  │威士忌1瓶後，偷偷放入夾 │                      │
│  │克中離開之過程。        │                      │
├─┼────────────┼───────────┤
│4 │證人（超商負責人）黃榮│乙○○犯竊盜罪，處拘役│
│  │結96年3月15日警訊筆錄（ │參拾日，如易科罰金以新│
│  │偵卷P.12）。            │臺幣壹仟元折算壹日；減│
│  │乙○○行竊之監視錄影照│為拘役拾伍日，如易科罰│
│  │片（偵卷P.18）證明被告身│金以新臺幣壹仟元折算壹│
│  │穿夾克，背對鏡頭，打開夾│日。                  │
│  │克後偷偷將威士忌1瓶放入 │                      │
│  │夾克內之過程。          │                      │
└─┴────────────┴───────────┘
